【裁判字號】    94,易,2227
【裁判日期】    950103
【裁判案由】    恐嚇
【裁判全文】
臺灣臺中地方法院刑事判決              94年度易字第2227號
公  訴  人  臺灣臺中地方法院檢察署檢察官
被      告  甲○○
上列被告因恐嚇案件，經檢察官提起公訴（94年度偵字第14016
號），本院判決如下：
    主    文
甲○○幫助意圖為自己不法之所有，以恐嚇使人將本人之物交付
，累犯，處有期徒刑肆月，如易科罰金，以參佰元折算壹日。
    犯罪事實
一、甲○○前曾於民國89年間犯竊盜罪，經本院於90年4月1日判
    處有期徒刑8月，緩刑3年確定；又於91年間犯違反著作權法
    罪，經臺灣高等法院臺中分院於91年11月21日判處有期徒刑
    6月，如易科罰金，以3百元折算1日確定；嗣其前開竊盜罪
    經依法撤銷緩刑，並接續前開違反著作權法罪之後執行，於
    93年2月13日縮刑期滿執行完畢。詎仍不知悔改，其可預見
    金融機關之帳戶得為款項之提存，足供他人處理犯罪贓款之
    用，對犯罪集團收集帳戶供非法用途，當有所認識。竟基於
    幫助恐嚇取財之不確定故意，於94年4月22日向台新國際商
    業銀行（下稱台新銀行）申請開設帳號00000000000000號，
    戶名甲○○之帳戶存摺、提款卡及密碼，旋於94年6月3日前
    之不詳時間、地點，將該存款帳戶之存摺、提款卡及密碼提
    供予不詳姓名、年籍之成年人，供所屬恐嚇集團指定被害人
    匯款帳戶之用，以此方式幫助該集團恐嚇取財。嗣該成年人
    取得甲○○上開帳戶之存摺、提款卡及密碼後，即與其所屬
    之犯罪集團成員，共同意圖為自己不法所有之犯意聯絡，於
    94 年6月3日16時21分許，由該不詳姓名年籍之成年人或其
    所屬犯罪集團撥打電話予乙○○之父親丙○○，以加害財產
    之事向丙○○恐嚇稱：乙○○所失竊之車牌號碼0995－FT號
    自用小客車在其成員手上，要求丙○○匯款新臺幣（下同）
    3萬元等語，致丙○○心生畏懼，而依該不詳姓名、年籍成
    年人之指示，於當日18時21分許將3萬元匯至前開甲○○之
    帳戶內。嗣因前開自用小客車於匯款後仍未歸還乙○○，始
    報警而循線查獲。
二、案經乙○○訴由嘉義縣警察局朴子分局報請臺灣嘉義地方法
    院檢察署呈請臺灣高等法院檢察署檢察長令轉臺灣臺中地方
    法院檢察署檢察官偵查起訴。
    理    由
一、訊據被告甲○○固不否認其有於94年4月22日，向台新銀行
    開立帳號00000000000000號存款帳戶，及被害人乙○○之父
    丙○○曾於同年6月3日18時21分許將3萬元匯至前開帳戶內
    之事實，惟矢口否認基於幫助恐嚇取財之犯意，將前開帳戶
    之存摺、提款卡及密碼交付予恐嚇集團成員，而有幫助該集
    團恐嚇取財之情事，辯稱：其申請上開存款帳戶是要作為繳
    納台新銀行現金卡欠款之用，然該帳戶存摺、提款卡及寫在
    存摺上之密碼，連同中國信託商業銀行的信用卡、臺中商業
    銀行的存摺和機車駕照於94年5月中旬在臺中市○○路附近
    遺失；中國信託商業銀行的信用卡則已經停用，所以未再辦
    理掛失停用，臺中商業銀行的存摺則已於94年5月12日申請
    補發，機車駕照因為有罰款尚未繳清，所以還沒有辦理補照
    ，而台新銀行帳戶存摺因為有辦理現金卡，每月仍有欠款要
    繳，所以沒有辦理停用；其遺失之台新銀行帳戶資料係遭犯
    罪集團所冒用，並無幫助恐嚇取財之犯行云云。
二、經查：
(一)被告於前揭時、地開立上開存款帳戶之事實，業據被告坦承
    不諱，且有卷附台新銀行被告往來印鑑資料卡、身分證、健
    保卡影本、客戶基本資料查詢、交易明細表各一份在卷足憑
    （見警詢卷第12至14頁）。又被告所申請開設之上開帳戶存
    摺，遭利用作為恐嚇取財之入帳帳戶，並致被害人丙○○匯
    款3萬元至上開帳戶等情，業據被害人乙○○於警詢時及偵
    查中指訴綦詳（見警詢卷第5至8頁、偵查卷第6、7頁），足
    見被害人丙○○確係遭該不詳姓名、年籍之成年人所屬恐嚇
    集團所恐嚇，於94年6月3日18時21分許將3萬元匯至前開帳
    戶內，被害人乙○○所述其父即被害人丙○○遭人恐嚇取財
    一節，自堪採信。
(二)被告辯稱其開立上開存款帳戶係作為繳納台新銀行現金卡使
    用，並無將該存款帳戶存摺、提款卡及密碼交給他人使用，
    而係遺失遭人冒用。然查，銀行帳戶可供款項之存匯、提領
    ，係一般人均可輕易申請開設，並無任何資格條件之限制，
    且金融存款帳戶，事關存戶個人財產權益之保障，其與存戶
    印鑑章、提款卡結合，專屬性、私密性更形提高，一般人亦
    均應將存摺及提款卡分別放置，妥為保管，以免一併遺失時
    被他人冒用。然被告竟將存摺與提款卡放在一起，且將提款
    密碼寫在存摺上，其作為自屬可議；又被告自承上開台新銀
    行帳戶係供繳納台新銀行現金卡欠款之用，雖存摺遺失時裡
    面僅有1,000元，所以沒有辦理該帳戶停用，但其每月仍須
    繳最低現金卡欠款金額，上開帳戶既可能仍須每月存入現金
    卡欠款之最低應繳金額，何以未辦理存摺遺失補發？反而僅
    申請帳戶中不到幾百元的台中商業銀行的存摺補發，實與常
    情未合。
(三)另被告就其何時遺失上開帳戶存摺一事，在準備程序時供稱
    係於94年5月初遺失云云（見本院卷第16頁），然於言詞辯
    論時卻供稱：係5月中旬遺失云云（見本院卷第40頁）；又
    準備程序時被告自承：中國信託商業銀行的信用卡遺失後，
    已向臺中市○○路的分行辦理停用云云（見本院卷第16頁）
    ，至言詞辯論時本院提示中國信託商業銀行的函文資料時，
    被告又改口稱：因中國信託商業銀行的信用卡已被停用，所
    以就沒再辦理掛失云云（見本院卷第40頁），其前後所述不
    一，何者屬實，即屬有疑。徵諸常人一次遺失多項存摺、提
    款卡、信用卡、駕駛執照等重要個人證件，必定相當緊張與
    懊惱，而相當在意，深怕該等證件資料遭人冒用，而向警局
    報案，或登報遺失證件作廢，或向該等相關機關申請辦理掛
    失或補發，然被告既未報案，駕駛執照遺失亦未登報遺失或
    向監理所申請補照，信用卡遺失復無辦理掛失（見本院卷第
    25 、28頁被告之供述）。且上開台新銀行存摺、提款卡及
    密碼既均遺失，衡情本應一併至銀行辦理掛失申請補發後得
    以繼續存款使用，始符合其開立存款帳戶係為繳納現金卡欠
    款之目的，何以被告既未報案，亦未辦理掛失補發存摺，是
    被告此部分所述，亦與常情不符。另如被告辯稱該帳戶之存
    摺、提款卡及密碼等資料係遺失若屬實，則該帳戶應係基於
    其非自願之情形輾轉落入恐嚇集團所持有，被告隨時有可能
    發現該帳戶遺失，而前往台新銀行掛失停用或變更密碼等，
    如此一來恐嚇集團即無法利用該帳戶恐嚇取財，或藉該帳戶
    所恐嚇取得之款項將無法提領，若非被告自願將該帳戶之存
    摺、提款卡及密碼等資料交付予恐嚇集團之成員使用，恐嚇
    集團當不致甘冒此一風險，而利用該帳戶恐嚇取財，是被告
    辯稱：未出售該帳戶予他人，不知何會被恐嚇集團拿去使用
    云云，亦難採信。
 (四)按刑法上之故意，分為直接故意（確定故意）與間接故意
    （不確定故意），「行為人對於構成犯罪之事實，明知並有
    意使其發生者」為直接故意。「行為人對於構成犯罪之事實
    ，預見其發生而其發生並不違背其本意者」為間接故意。又
    金融帳戶為個人理財之工具，申請開設金融帳戶並無任何特
    殊之限制，一般民眾皆能自由申請開戶，並得同時在不同金
    融機構申請多數存款帳戶使用，乃眾所周知之事實，依一般
    人之社會生活經驗，倘係合法收入，本可自行向金融行庫開
    戶使用，而無使用他人帳戶之必要。苟有不以自己名義申請
    開戶，反向不特定人蒐購他人之金融機構帳戶使用者，衡情
    應能懷疑蒐購帳戶之人目的在於詐取他人財物，或向人恐嚇
    財物。參以本件被告係成年且有相當智識之人，應知關於人
    頭帳戶被利用作為犯罪使用之訊息，復觀之被告辦理帳戶供
    不認識之人使用，有違前開經驗法則，被告對於上揭不法情
    事亦有認知。且金融帳戶之存摺、提款卡及密碼係個人極為
    私密、重要之物件，一般人莫不加以妥善保管，不輕易交予
    他人，被告係成年且智力成熟之人，應對此知之甚詳，竟仍
    將其上開帳戶之存摺、提款卡及密碼交付予素未謀面、真實
    姓名不詳之人使用，顯有容任該犯罪集團利用該帳戶為恐嚇
    取財行為之不確定故意甚明。亦即雖無證據足資證明被告有
    參與共同實行恐嚇行為之意，惟其交付帳戶資料予恐嚇集團
    之成員時，已預見該集團成員可能持該帳戶從事犯罪行為，
    仍決意交付該帳戶，則該恐嚇集團事後果以該帳戶恐嚇他人
    ，亦不違反被告之本意，從而被告有幫助該恐嚇集團恐嚇取
    財之不確定故意，甚為明確。復按刑法上之幫助犯，係指以
    幫助之意思，對於正犯資以助力，而未參與實施犯罪之行為
    者而言，本件被告等所參與者，係恐嚇取財構成要件以外之
    行為，故應以恐嚇取財之幫助犯論之。
(五)綜上所述，被告辯稱：該存款帳戶存摺、提款卡及密碼遺失
    云云，要屬事後卸責之詞，顯不足採，本件事證明確，被告
    犯行堪以認定。
三、查自被告取得帳戶之真實姓名不詳之成年人所屬恐嚇集團，
    意圖為自己不法之所有，以上述方式使被害人陳清浚心生畏
    懼，因而交付財物，係犯刑法第346條第1項之恐嚇取財罪。
    而被告提供其前揭帳戶予恐嚇集團成員使用，係基於幫助他
    人恐嚇取財之不確定故意，且其所為屬恐嚇取財構成要件以
    外之行為，核被告所為，係犯刑法第30條第1項前段、第346
    條第1項之幫助恐嚇取財罪。查被告曾於89年間犯竊盜罪，
    經本院於90年4月1日判處有期徒刑8月，緩刑3年確定；又於
    91 年間犯違反著作權法罪，經臺灣高等法院臺中分院於91
    年11 月21日判處有期徒刑6月，如易科罰金，以3百元折算1
    日確定；嗣其前開竊盜罪經依法撤銷緩刑，並接續前開違反
    著作權法罪之後執行，於93年2月13日縮刑期滿執行完畢之
    事實，業據被告於本院審理時供承在卷，並有臺灣高等法院
    被告前案紀錄表及臺灣臺中地方法院檢察署刑案資料查註紀
    錄表各1份附卷足憑，其受有期徒刑之執行完畢後，5年以內
    再犯
    本件有期徒刑以上之罪，為累犯，應依刑法第47條之規定加
    重其刑。被告幫助他人犯罪，應依刑法第30條第2項之規定
    ，減輕其刑，並依法先加重其刑後再減輕之。爰審酌被告提
    供該存款帳戶予不法份子使用，非惟幫助恐嚇取財者遂行其
    目的，同時使其等得以隱匿其真實身分，減少遭查獲之風險
    ，愈使其等肆無忌憚，加深犯罪之猖獗，惟念及被告並未實
    際參與本件恐嚇取財之犯行，責難性較小，被告提供上開帳
    戶之存摺、提款卡及密碼，應係貪圖小利所致，且經由此帳
    戶不法取得之財物不多，然被告嗣後仍未坦承犯行，未賠償
    被害人所受損害，及犯後否認犯行，態度不佳等一切情狀，
    量處如主文所示之刑，並諭知易科罰金之折算標準。
據上論斷，應依刑事訴訟法第299條第1項前段，刑法第346條第1
項、第30條、第47條、第41條第1項前段，罰金罰鍰提高標準條
例第1條前段、第2條，判決如主文。
本案經檢察官楊忠城到庭執行職務。
中    華    民    國    95    年    1    月    3    日
                  刑事第14庭    審判長法  官 楊真明
                                      法  官 劉逸成
                                      法  官 黃渙文
上正本證明與原本無異。
如不服本判決，應於送達後十日內向本院提出上訴狀（須附繕本
），上訴於臺灣高等法院臺中分院。
                                      書記官 蔡宜林
中    華    民    國    95    年    1    月    3    日
附錄本案論罪科刑法條全文
刑法第三十條：
幫助他人犯罪者，為從犯。雖他人不知幫助之情者，亦同。
從犯之處罰，得按正犯之刑減輕之。
刑法第三百四十六條第一項：
意圖為自己或第三人不法之所有，以恐嚇使人將本人或第三人之
物交付者，處六月以上五年以下有期徒刑，得併科一千元以下罰
金。


司法院資訊處製作；財團法人民間司法改革基金會備份。
